最高法院刑事判決                                八十七年度台上字第二九八號
    上  訴  人  甲○○
右上訴人因妨害自由等罪案件，不服台灣高等法院中華民國八十六年一月二十三日第
二審判決 (八十五年度上訴字第五三八一號，起訴案號：台灣基隆地方法院檢察署八
十四年度偵字第二九六一號) ，提起上訴，本院判決如左：
    主  文
上訴駁回。
    理  由
一、關於妨害自由部分
按刑事訴訟法第三百七十七條規定：上訴於第三審法院，非以判決違背法令為理由，
不得為之。是提起第三審上訴，應以原判決違背法令為理由，係屬法定要件，且必須
依據卷內資料為具體之指摘，並足據以辨認原判決已具備違背法令之形式，始屬相當
。本件原判決撤銷第一審判決，改判論處上訴人共同以非法方法剝奪人之行動自由 (
累犯) 罪刑。係依憑被害人楊正雄之指述，證人張蔡美蓮、張素珍之證述，共同被告
張金海供稱：「是蔡木杞和計程車司機 (即上訴人) 押的」 (見偵卷第三八頁) ；共
同被告蔡木杞自承其押楊正雄上車，並指陳上訴人在車上打楊正雄 (見偵卷第九一頁
) ；上訴人亦供陳：「蔡木杞拿出一本本票要楊正雄開，楊說太暗，蔡說不識字，要
我代寫，我一共寫了七張，後蔡將票交楊正雄簽名蓋章」等語 (見偵卷第二七頁) 。
綜上證據資料，而為論斷，已敘述其所憑之證據及認定之理由。並說明張金海因懷疑
其妻張蔡美蓮與楊正雄有不正常男女關係，遂以強制手段逼使楊正雄簽發本票，欲藉
高額索賠阻斷其二人往來，並無不法所有之意圖，僅觸犯妨害自由罪名，尚不構成恐
嚇取財罪。而以上訴人所辯：蔡木杞僱其開計程車去新昆明醫院，隨後載楊正雄至張
金海住處，再載到南榮公墓，其未毆打楊正雄，僅因楊正雄表示其未戴眼鏡，蔡木杞
又說不識字，才受託代開本票等語，為卸責之詞，不足採信，詳敘理由予以指駁。從
形式上觀察，原判決並無違背法令之情形存在。上訴意旨，置原判決所為明白論斷於
不顧，謂上訴人只是受僱開車，因受蔡木杞及楊正雄之託，才代開本票，並無犯罪之
故意。而被害人既在本票上簽名，可見其意思自由未受強制。又上開七張本票應否宣
告沒收，以及本件是否有二階段之妨害自由行為，原判決未加以說明，均屬違法云云
。對原審認事採證之職權行使，或與原判決主旨無關之枝節問題，任意指摘，為事實
上之爭執，謂有調查未盡及判決理由不備之違法，殊非適法之第三審上訴理由。其上
訴違背法律上之程式，應予駁回。
二、關於恐嚇取財部分
按刑事訴訟法第三百七十六條所列各罪之案件，經第二審判決者，不得上訴於第三審
法院，法有明文。本件上訴人被訴恐嚇取財 (即向楊正雄恐嚇索取金戒指及金手鍊持
往典當) 部分，原審係依刑法第三百四十六條第一項論處罪刑，核屬刑事訴訟法第三
百七十六條第六款之案件，且係修正刑事訴訟法施行後之八十五年四月二十二日繫屬
於第一審法院。依首開說明，既經第二審判決，自不得上訴於第三審法院，上訴人竟
復提起上訴，顯為法所不許。
據上論結，應依刑事訴訟法第三百九十五條前段，判決如主文。
中      華      民      國    八十七    年      一      月    二十二    日
                              最高法院刑事第六庭
                                  審判長法官  黃  劍  青
                                        法官  劉  敬  一
                                        法官  林  增  福
                                        法官  邵  燕  玲
                                        法官  張  清  埤
      右正本證明與原本無異
                                              書  記  官
中      華      民      國    八十七    年      二      月      九      日
